臺灣彰化地方法院民事判決
                                        109年度醫字第1號
原      告  李冠瑩  
訴訟代理人  廖慧儒律師
            陳忠儀律師


被      告  彰化基督教醫療財團法人彰化基督教醫院

法定代理人  陳穆寬  
訴訟代理人  陳明鋒  

            鄭智文律師
參  加  人  陳威良  
訴訟代理人  洪良凡律師
上列當事人間請求損害賠償事件，本院於民國111年2月15日言詞
辯論終結，判決如下：
    主  文
原告之訴及假執行之聲請均駁回。
訴訟費用由原告負擔。
    事實及理由
壹、程序事項：按當事人得於訴訟繫屬中，將訴訟告知於因自己
    敗訴而有法律上利害關係之第三人；兩造之訴訟有法律上利
    害關係之第三人，為輔助一造起見，於該訴訟繫屬中，得為
    參加，民事訴訟法第65條第1項、第58條第1項分別定有明文
    。所謂有法律上利害關係之第三人，係指第三人在私法或公
    法上之法律關係或權利義務，將因其為訴訟參加所輔助之當
    事人受敗訴判決有致其直接或間接影響之不利益，倘該當事
    人獲勝訴判決，即可免受不利益之情形而言，且不問其敗訴
    判決之內容為主文之諭示或理由之判斷，祇須其有致該第三
    人受不利益之影響者，均應認其有參加訴訟之利益而涵攝在
    內，以避免裁判歧異及紛爭擴大或顯在化（最高法院97年度
    台抗字第414 號裁定意旨參照）。本件兩造間損害賠償事件
    ，肇因於原告於民國（下同）107年5月31日至被告醫院進行
    手術治療，術後發生中央網膜動脈阻塞，致原告之右眼失明
    。原告乃主張主持系爭手術之陳威良醫師就醫療行為有過失
    ，而陳威良醫師當時為被告醫院所屬醫療人員，爰依民法第
    184條第1 項前段、第2項、第188條第1項之法律規定請求被
    告負連帶賠償責任。職是，陳威良醫師就本件訴訟自屬有利
    害關係之第三人，被告醫院主張陳威良就本件訴訟有法律上
    利害關係，洵屬有據。而陳威良經本院告知訴訟後，已具狀
    表明為輔助被告而參加訴訟（見本院卷二第16頁），經核並
    無不合，應予准許。
貳、實體事項
一、原告起訴主張略以
  ㈠緣原告經彰基醫院鹿基分院檢查發現罹患腦血管瘤動脈瘤，
    轉診至被告醫院神經外科檢查，檢查結果認原告所患顱內動
    脈瘤有爆裂之風險，建議進行手術處理。原告遂於107年4月
    30日接受血管攝影檢查，嗣於同年5月31日下午1時許接受顱
    內動脈瘤導流支架手術。詎原告術後恢復清醒時，竟發現右
    眼無法視物，隨即告知醫療人員，經眼科醫師會診，檢查發
    現右眼有視網膜動脈血管阻塞情形，被告醫院之醫療人員雖
    以增加抗血凝劑劑量方式處理，然為時已晚，原告之右眼視
    力已確定無法回復。則以被告醫院之醫療人員陳威良醫師為
    原告主持系爭手術，竟未告知原告系爭手術有導致失明之風
    險，術前亦未進行眼部相關檢查並評估風險，自有疏失。且
    原告於手術台上清醒後，旋即發現右眼失明，立即向醫療人
    員反應，惟醫療人員並未即時施予有效救治手段或進行急救
    處理或建議原告轉診，致原告錯失治療黃金時間，核其等所
    為自有過失。則以被告醫院所屬醫療人員所為損害原告之權
    利，被告醫院自應依民法第188條第1項規定負連帶賠償責任
    。此外，兩造間有醫療契約關係存在，而系爭手術由陳威良
    醫師執刀，術後由陳姍霓醫師會診檢查原告之右眼，該二醫
    師均為被告醫院履行醫療契約之履行輔助人，是被告應就該
    二醫師之故意過失行為負同一責任。則以陳威良醫師就系爭
    損害結果有過失，已如前述，被告醫院即應負同一責任，爰
    並主張依民法第544條、第227條、第227條之1等債務不履行
    之損害賠償責任之規定，本於醫療契約之法律關係，請求被
    告賠償債務不履行之損害，並請求鈞院就前開請求權基礎擇
    一為原告勝訴之判決。至於損害賠償之範圍，爰請求被告賠
    償住院醫療費用422,861元、眼科就診費用2,520元、勞動能
    力減損之損害金額7,984,655元，並請求給付精神慰撫金1,0
    00,000元，合計9,410,036元。並聲明：⒈被告應給付原告00
    00000元及自本起訴狀繕本送達翌日起至清償日止，按年息
    百分之5計算之利息；⒉訴訟費用由被告負擔；⒊願供擔保，
    請准宣告假執行。
  ㈡對被告答辯之說明：
  ⒈本件涉及醫療爭議，被告醫院掌握系爭手術之相關資料，兩
    造之訴訟上地位顯不對等，應依民事訴訟法第277條但書之
    規定，由被告醫院就手術實施及後續救治過程無可歸責事由
    等節，負舉證責任。
  ⒉觀諸被證1 術前病情討論紀錄及頭頸部血管攝影檢查／治療同
    意書二份文件，其中僅「頭頸部血管攝影檢查／治療同意書
    」由原告簽名；至於實施系爭手術可能產生的併發症及處理
    方式等重要資訊之「術前病情討論紀錄」則由原告父親李春
    賢簽名，且並非由陳威良醫師解釋該份文件。且該二文件簽
    署時間倉促，並無足夠時間供原告充分知悉、理解系爭手術
    可能產生之後遺症、併發症等，自不能僅以前開文件推認被
    告已盡告知義務。
  ⒊由衛生福利部111年1月4日衛部醫字第1111660029號函檢附之
    鑑定書之內容，可知原告右眼失明結果與系爭導流支架手術
    間有因果關係。且當日原告在手術台上被喚醒，隨即告知醫
    護人員右眼無法視物，並非在加護病房醒來後才通知醫護人
    員，鑑定意見記載有誤。
二、被告則以：
  ㈠原告並未說明有何醫療常規指明「顱內動脈瘤導流支架手術
    」之典型風險為「眼睛中風」，自難認此屬術前必要告知事
    項。且亦無醫療常規指出術前應為相關檢查。就此原告應負
    舉證責任。又依被證1 文件記載「併發症…包括中風」等文
    字，可知被告醫院所屬醫護人員於術前已告知原告系爭手術
    有導致中風之風險。再從病歷資料可知陳威良醫師於術前十
    多天已投藥抗血栓藥物，並曾詳細告知原告其罹患之腦部動
    脈瘤有造成死亡或植物人之可能，且有畫圖講解，足認已盡
    告知義務，自不應倒果為因，逕認陳威良醫師就原告右眼失
    明結果有過失。且術後原告之大動脈正常，陳威良醫師知悉
    原告有無法視物之情形後，立即投藥抗血栓藥物，更會診眼
    科醫師檢查，自難謂其有何延滯救治之情事。且原告並未說
    明有何醫療常規指出「視網膜動脈阻塞」之黃金治療時間為
    90 至120分鐘，及增加抗凝血劑並非醫療常規之處置；亦未
    指出事故當時，醫療人員尚有何其他有效醫療措施未予履行
    。至於轉診於當時是否屬適當處置，同非無疑。
  ㈡原告主張依勞工保險失能給付標準認定勞動能力減損程度，
    並非適當。至於原告以108年度所得扣繳憑單計算每月薪資
    為62,235元，並以此基準計算勞動能力減損之金額，固非無
    據，惟參諸最高法院61年度台上字第1987號判例意旨，得否
    逕以原告最近一年收入之數額為基準計算勞動能力減損之數
    額，實非無疑。
  ㈢並為答辯聲明：⒈原告之訴及假執行之聲請均駁回；⒉如受不
    利判決，願供現金或金融機構可轉讓定期存單擔保，請准宣
    告免為假執行；⒊訴訟費用由原告負擔。
三、參加人之說明：
  ㈠參加人於107 年5月2日以手繪圖解方式向原告及其父母詳細
    說明治療選項及分析風險，有病歷上簽名可佐。原告及其家
    屬聽取說明後，返家考慮數日後，於107 年5月7日至參加人
    門診治療並開始服用抗血小板凝集劑；另於107年5月22日至
    神經外科鄭醫師門診諮詢，可見原告及其家屬係經審慎考慮
    後才決定進行自費導流支架手術。
  ㈡原告主張參加人於術前未進行眼部相關檢查及風險評估。惟
    查鑑定意見載明：「㈡病人於術前，醫院對其已進行腦血管
    攝影檢查，包括眼動脈之檢查。病人之疾病為顱內動脈瘤，
    並非眼球之問題，未對眼部周圍進行相關檢查評估符合醫療
    常規」，可徵參加人已依其專業知識為符合醫療常規之判斷
    及處置，並無不當。
  ㈢原告稱參加人有延誤醫療救治之情事云云。參加人知悉原告
    右眼無法視物後，即以加倍抗血小板凝集劑劑量方式救治，
    並會診眼科醫師檢查，及施以眼球按摩、降眼壓藥物、抗血
    小板凝集劑等。然因視網膜動脈管徑極細，目前並無明確有
    效的治療方式。參加人所為實已窮盡當今稍具療效且可行的
    治療方式施救，即無疏失。
四、得心證之理由
  ㈠本件原告主張稱伊經診斷發現患有腦動脈瘤，於107年5月31
    日於被告醫院進行自費導流支架手術，術後隨即發現右眼無
    法視物，惟被告醫院所屬醫療人員未為妥善處置，致原告右
    眼因視網膜中央動脈阻塞而失明，受有不能回復之損害；然
    被告醫院醫療人員於術前並未明確告知系爭導流支架放置手
    術有導致眼睛中風之風險，損及原告之身體自主權，故認被
    告不法損害原告之身體權，且有債務不履行之情形，爰請求
    被告賠償醫療費用、勞動力減損、精神慰撫金等情，業據原
    告提出彰基醫院診斷書、緊急會診單、出院摘要、醫療爭議
    調處紀錄、醫療費用繳費單據等件影本為證（見本院卷一第
    29至第65頁）。被告對於前開醫療行為之事實並不爭執，惟
    辯稱被告醫院所屬人員於術前已明確告知系爭手術有導致中
    風之風險，且就後續處置亦符合醫療常規並無疏失等語。本
    院整理兩造前開主張及說明，認本件主要爭點為：⒈被告為
    原告施行系爭手術前，有無違反告知義務？⒉被告施行系爭
    手術及後續處置是否違反醫療常規，而有醫療疏失，致原告
    受有右眼視力無法回復之損害？⒊原告請求被告賠償醫療費
    用、勞動能力減損及精神慰撫金，有無理由？析述如下：
  ㈡關於原告主張被告於術前未確認患者身體狀況是否適於實施
    系爭手術，致原告之右眼因動脈阻塞而失明，被告就損害結
    果發生有過失一節。經查：
  ⒈按醫療行為屬可容許之危險行為，醫療之主要目的雖在於治
    療疾病或改善病患身體狀況，但同時必須體認受限於醫療行
    為有限性、疾病多樣性，以及人體機能隨時可能出現不同病
    況變化等諸多變數交互影響，在採取積極性醫療行為之同時
    ，往往易於伴隨其他潛在風險之發生。故有關醫療過失判斷
    重點，在於實施醫療之過程而非結果。亦即法律並非要求醫
    師絕對須以達成預定醫療效果為必要，而係著眼於醫師在實
    施醫療行為過程中恪遵醫療規則，且善盡注意義務。醫師實
    施醫療行為如符合醫療常規，而被害人未能舉證證明醫師實
    施醫療行為過程中有何疏失，即難認醫師有不法侵權行為（
    最高法院104年度台上字第700號判決意旨參照）。
  ⒉次按當事人主張有利於己之事實者，就其事實有舉證之責任
    ；但法律別有規定，或依其情形顯失公平者不在此限，民事
    訴訟法第277 條定有明文。是涉及醫療糾紛之民事事件，考
    量醫療行為具有相當專業性，醫病雙方在專業知識及證據掌
    握上並不對等，衡量如由病人舉證有顯失公平之情形，固得
    適用前開條文但書規定減輕其舉證責任，或就該過失醫療行
    為與病人所受損害間之因果關係，為舉證責任之轉換，由醫
    師舉證證明其醫療過失與病人所受損害間無因果關係，以資
    衡平。惟主張有醫療過失或醫療契約債務不履行之病人，仍
    應就其主張醫療行為有診斷或治療錯誤之疏失或瑕疵存在乙
    節負舉證之責，並應證明至少使法院心證度降低後之證明度
    ，獲得該待證事實為真實之確信，始可認其已盡舉證之責。
    非謂其初始即不負舉證責任或當然倒置於醫療機構或醫師，
    方符前揭訴訟法之精神及醫療事件之特質，其理自明。本件
    原告主張被告醫院醫療人員實施系爭手術時，未確認原告之
    身體狀況是否適於施行系爭手術而有疏失一節，既為被告所
    否認，揆之前揭說明，即應由原告就被告所為醫療行為違反
    醫療常規而有疏失一事，負舉證責任。
  ⒊就此，經原告聲請向衛生福利部醫事審議委員會（下稱醫審
    會）就本件醫療糾紛進行鑑定，衛生福利部以111年1月4日
    衛部醫字第1111660029號函檢附鑑定書函覆本院，觀諸鑑定
    意見認：「㈡病人於術前，醫院對其已進行腦血管攝影檢查
    ，包括眼動脈之檢查。病人之疾病為顱內動脈瘤，並非眼球
    之問題，未對對眼部周圍進行相關檢查評估，符合醫療常規
    。」、「㈢術前檢查評估項目，除一般身體診察、神經學檢
    查、一般血液檢查外，本案病人亦接受腦部磁振造影、腦血
    管攝影檢查，對此術式而言已足夠，符合醫療常規。」、「
    ㈤本案病人無凝血功能異常病史，臨床上不會於術前對所謂
    取凝血劑之效用進行確認評估。」（見本院卷二第38、39頁
    ），可知雖無法排除原告右眼失明結果與系爭手術之實施有
    關連，然被告醫院之醫療人員於術前就原告身體狀況之檢查
    及評估，所為程序已符合醫療常規，難謂有何疏失。職是，
    被告醫院之醫療人員於術前所為檢查及評估既已符合醫療常
    規，本件即不應課以渠等超出其自身專業能力以外之注意義
    務，而要求渠等對於結果負損害賠償責任。是原告以此主張
    被告醫院之醫療人員應負損害賠償責任，洵屬無據。
  ㈢關於原告另指被告醫院之醫療人員知悉原告於術後右眼無法
    視物，竟未及時施予有效醫療處置或轉診，致錯失黃金治療
    時間而無法回復一節。
  ⒈按醫療行為在本質上通常伴隨高度之危險性、裁量性及複雜
    性，是判斷醫師於醫療行為過程中是否有故意或過失即注意
    義務之違反，必須斟酌醫療當時之醫療專業水準、醫師就具
    體個案之裁量性、病患之特異體質等因素而為綜合之判斷。
    且因醫療行為有其特殊性，醫師所採之藥方或治療方式以事
    前評估雖屬適當之選擇，但無法保證一定能改善病情，故容
    許不確定風險之存在，不能逕以醫療結果不如預期、不成功
    或有後遺症、感染之發生，逕以論斷醫療行為違反注意義務
    （最高法院108 年台上字第2180號民事判決意旨參照）。是
    若醫療提供者已提出符合當代、當時就具體個案合理醫學技
    術水準之醫療行為，雖因無法克服之技術限制，致正面療效
    不如預期，或造成負面損害之結果，而該結果之發生，依當
    時醫療技術之水準乃無可避免者，自應認該醫療提供者已盡
    善良管理人之注意義務，難認其具有不法侵權行為之故意或
    過失。
  ⒉查被告醫院之醫療人員發現原告於術後有右眼無法視物之情
    形，即會診眼科醫師檢查，且依會診醫師建議調整治療處置
    ，施以眼球按摩、給予降眼壓藥物及抗血小板藥物等措施，
    所為處置已符合醫療常規，有醫審會鑑定報告在卷可佐（見
    本院卷二第39頁）。則以被告醫院之醫療人員既已本於其專
    業裁量、判斷範疇而為取捨，履行醫療常規所要求之處置措
    施，仍無法迴避原告右眼失明之結果，本件即不應課以渠等
    超出其自身醫學專業能力以外之注意義務，而要求渠等承擔
    損害賠償責任。不能以治療結果未如原告之意，即謂被告醫
    院有過失。遑論原告就其主張「有效救治及其他必要急救處
    置」，然並未具體指明何種其他措施確能防止本件結果發生
    ，被告醫院竟怠於履行。是其空言指摘被告醫院有所疏失云
    云，已難採取。
  ⒊職是，本件依原告之主張及所提證據，參以醫審會鑑定報告
    ，既無法證明被告醫院之醫療人員就原告於術後發生之右眼
    失明症狀所為處置有何違反醫療常規之情事，原告亦無法明
    確指出有何其他處置措施能避免失明結果發生。則本件自難
    認被告醫院之醫療人員就原告於術後發生之右眼失明症狀所
    為處置有原告所稱之醫療疏失，進而亦難認被告醫院對於原
    告之右眼失明結果，有可歸責事由。則觀之首揭規定及說明
    ，原告猶據前詞主張被告應負損害賠償之責任，自屬無據。
  ㈣關於原告主張被告醫院之醫療人員施行系爭手術前，未盡醫
    師法第12條之1 、醫療法第81條規定之告知義務，而應負醫
    療疏失責任一節：
  ⒈按醫療機構實施手術，應向病人或其法定代理人、配偶、親
    屬或關係人說明手術原因、手術成功率或可能發生之併發症
    及危險，並經其同意，簽具手術同意書及麻醉同意書，始得
    為之。但情況緊急者不在此限；醫療機構診治病人時，應向
    病人或其法定代理人、配偶、親屬或關係人告知其病情、治
    療方針、處置、用藥、預後情形及可能之不良反應，醫療法
    第63條第1項、第81條、醫師法第12條之1分別定有明文。上
    開規定立法本旨係以醫療乃為高度專業及危險之行為，直接
    涉及病人之身體健康或生命，病人本人或其家屬通常須賴醫
    師之說明，方得明瞭醫療行為之必要、風險及效果，故醫師
    為醫療行為時，應詳細對病人或其家屬盡相當之說明義務，
    經病人或其家屬明白醫療行為之施行意義、內容，以保障病
    人身體自主權（最高法院98年度台上字第999 號裁判意旨參
    照）。惟醫療科學有其極限，醫療行為本質上即具有高度之
    危險性及複雜性，在臨床醫學上仍存在眾多不確定因素及潛
    在風險，自應視病患當時病情、症狀、相關必要檢查結果及
    已明之醫療專業知識與技術等，據以判斷醫師所為告知及說
    明之內容是否已符其應盡之義務，非謂病患得漫無邊際或毫
    無限制的要求醫師負一切之危險說明義務，且若與手術風險
    之評估無關，即無令醫師就手術成功率或可能發生之併發症
    及危險為鉅細靡遺說明之必要。又醫療機構所應說明之義務
    ，當限於與手術必要性、手術及併發症風險之判斷、評估有
    關者為限，其未盡說明義務所應負之責任，亦限於因未盡說
    明義務，致病患承受手術失敗或併發症之結果。
  ⒉查病歷可知陳威良醫師於107 年5月2日已就手術原因即原告
    罹患之顱內動脈瘤說明其風險、症狀及可能治療方式、步驟
    、風險（見病歷卷第33、34頁）。原告返家考慮數日，於同
    年月7日始同意實施系爭手術治療。又於同年月22日至鄭均
    洹醫師門診諮詢（見病歷卷第47頁）。可徵原告就是否實施
    系爭手術，已有相當考慮時間，並非倉促為之。
  ⒊又查卷內頭頸部血管攝影檢查術前病情討論紀錄所載：「併
    發症…包括中風、血管痙攣…」、「乙、顱內動脈瘤線圈栓塞
    ：⒈血栓形成而導致梗塞性腦中風。⒉線圈脫落於血管中，而
    導致梗塞性腦中風。⒊血管收縮而導致梗塞性腦中風。⒋動脈
    瘤破裂而導致腦出血或甚至死亡。」，可知被告醫院之醫療
    人員於術前確已原告或其家屬系爭手術有導致中風之風險一
    事，並經原告父親李春賢簽名確認（見本院卷一第271 、27
    2頁）。再查卷內頭頸部血管攝影檢查／治療同意書記載：「
    負責檢查／治療醫師之聲明：我已經儘量以病人所能瞭解之
    方式，檢查這項檢查／治療之相關資訊特別是下列事項：檢
    查治療步驟與範圍；檢查治療併發症及可能處理方式」、「
    病人之聲明：⒈醫師已向我解釋，我也已收到有關這個檢查
    治療的說明資訊，並且我已經瞭解施行這個檢查治療的必要
    性、步驟、風險、成功率之相關資訊。⒉醫師已向我解釋，
    並且我已經瞭解選擇其他治療方式的風險。⒊醫師已向我解
    釋，並且我已經瞭解檢查治療可能預後情況和不進行檢查治
    療的風險…」等語，並經原告於立同意書人欄簽名（見本院
    卷一第275、276頁）。相互參照可知醫師於術前已經就系爭
    手術可能導致之風險即併發症等已為相當說明。參以原告當
    時正值壯年，具有相當智識程度，其對於在手術同意書上簽
    名，應知悉須審慎閱讀無訛後始簽名其上，是以原告簽名時
    當已閱讀前揭文字，且知悉該文字記載之意思甚明。循此，
    堪認被告醫院之醫療人員為原告施行系爭手術前，已就系爭
    手術之醫療風險及併發症等，已對原告為詳盡說明，且明確
    告知原告系爭手術有導致中風之可能，並由原告自主決定是
    否仍同意施行系爭手術。是原告自已了解系爭手術之風險並
    願意承擔風險。
  ⒋佐以關於被告就系爭手術是否已依醫療常規履行告知義務，
    業據本院就本件情節囑託行政院衛生福利部醫事審議委員會
    （下稱醫審會）進行鑑定，鑑定結果為：「陳醫師向病人告
    知治療之風險，包含出血、中風會死亡或變成植物人，或其
    他大小中風等情，已盡告知風險義務。」，有衛福部醫醫審
    會鑑定意見可參（見本院卷二第39頁）。堪認被告醫院之醫
    護人員為原告實施系爭手術前，已有善盡告知說明義務。則
    以系爭手術之程序既係由醫護人員告知後，經原告及其家屬
    瞭解及同意所實施。準此，原告及其家屬就手術風險及併發
    症等事項應有充分了解，而無侵害原告之自主決定權。是原
    告主張被告未就系爭手術為充分告知云云，並非可採。
  ⒌何況，無論被告醫院之醫療人員於術前有無盡告知義務之情
    事，然醫療行為是否具有可歸責性，應在於醫師行「醫療行
    為本身」有無盡相當之注意。換言之，倘醫師於施行醫療行
    為前雖有盡告知義務，然其醫療行為本身即具有疏失，而造
    成病人產生額外之風險者，仍應認其醫療行為具有可歸責性
    ；反之，縱醫師於行醫療行為前未盡告知義務，然其於行醫
    療行為本身時，已依其專業知識、醫學背景為合乎醫療常規
    之判斷及處置，即不能僅以其未盡告知義務，即令其應負侵
    權行為之責任。再者，醫師未盡告知義務之行為，亦未必與
    病人所受之損害間具有相當因果關係。則以本件依醫審會之
    鑑定報告，既無法認定被告於施行系爭手術前後有何違反醫
    療常規之情形，則本件縱使被告有未盡告知義務之情事，然
    此與原告所受右眼中風之結果，亦不具有相當因果關係，是
    本件自不能以此即認被告之醫療行為具有可非難性。則原告
    主張被告有未盡告知義務之醫療疏失，應對其損害負侵權行
    為損害賠償之責任云云，自不足採。
  ㈤原告復主張系爭鑑定報告不可採云云，惟按醫審會之鑑定流
    程原則上固係由初審醫師審查研提初步鑑定意見，惟該初步
    鑑定意見仍待提交醫事鑑定小組召開會議審議鑑定，而由合
    議制作成最終鑑定報告。衡諸醫審會為衛福部依醫療法第98
    條規定設置，由下轄醫事鑑定小組負責辦理醫療糾紛鑑定案
    件，乃中立行政單位，醫事審議委員會係醫學上及各方面之
    專家所組成之鑑定小組，醫事鑑定小組委員及初審醫師對於
    為現職服務醫院之鑑定案件、與本身具有利害關係之鑑定案
    件、或與訴訟事件當事人之任一方具有利害關係之鑑定案件
    ，皆應予迴避（鑑定作業要點第13條規定參照），醫事鑑定
    小組會議對於鑑定案件之審議鑑定，亦須以委員達成一致之
    意見為鑑定意見（鑑定作業要點第15條規定參照），是醫審
    會應無刻意偏頗一造之必要，且當皆具備鑑定醫療爭議之專
    業能力及經驗，得基於醫學知識與醫療常規，並衡酌當地醫
    療資源與醫療水準，提供公正、客觀之意見，是醫審會就葉
    淳之醫療行為是否符合醫療常規各節，既已為詳盡及完全之
    說明，復參諸其組織成員之專業性及鑑定過程之嚴謹度，堪
    認系爭鑑定報告具有相當之可信性，應足採認，並予指明。
  ㈥從而，以原告所舉證據尚不足以證明被告之醫療行為有疏失
    或瑕疵存在，亦無法證明至使本院之心證度達到降低後之證
    明度，則其主張其受雇人構成侵權行為，被告醫院為僱用人
    ，依民法第184條第1項前段、第188條第1項、第192條、第1
    94 條規定，請求被告負賠償責任，即屬無據。
  ㈦又按因可歸責於債務人之事由，致為不完全給付者，債權人
    得依關於給付遲延或給付不能之規定行使其權利。因不完全
    給付而生前項以外之損害者，債權人並得請求賠償；債務人
    因債務不履行，致債權人之人格權受侵害者，準用第192條
    、第195條及第197條之規定，負損害賠償責任，民法第227
    條、227條之1固分別定有明文。然查原告不能證明被告所屬
    醫療人員之醫療行為有故意或過失致原告之右眼失明，即不
    能認為被告醫院履行契約有何故意或過失，則原告依民法第
    227條、第227條之1規定，請求被告醫院負債務不履行之損
    害賠償責任，同屬無據。
五、綜上所述，被告醫院之醫療團隊於系爭手術前風險之告知、
    病患身體狀況之評估，及手術過程與術後處置等醫療行為，
    並無證據證明有悖於醫療常規之過失，疏失。本件被告並無
    原告指摘延誤就醫情形或違反告知義務之事，無從認定被告
    之醫療行為有何疏失之處，均如前述，是難認被告對原告所
    為之醫療行為有何可歸責性或有違反法律之情形，則原告主
    張依民法第184條第1項前段、第188條第1項、第192條、第1
    94條、第227條、第227條之1即侵權行為及債務不履行之法
    律關係，請求被告給付9,410,036元，及均自起訴狀繕本送
    達被告翌日起至清償日止，按年息百分之5計算之利息，為
    無理由，應予駁回。
六、本件事證已臻明確，兩造其餘攻擊或防禦方法，經本院斟酌
    後，認為均不足以影響本判決之結果，爰不予逐一論列，附
    此敘明。
七、據上論結，本件原告之訴為無理由，依民事訴訟法第78條，
    判決如主文。
中　　華　　民　　國　 111　　年　　2 　　月　　25　　日
                  民事第三庭  法　官　林于人
以上正本係照原本作成。
如對判決上訴，應於判決送達後20日內向本院提出上訴狀。如委
任律師提起上訴者，應一併繳納上訴審裁判費。
中　　華　　民　　國　　111 　年　　2 　　月　　25　　日
                              書記官  卓千鈴